【裁判字號】    91,上,773
【裁判日期】    920603
【裁判案由】    損害賠償等
【裁判全文】
臺灣高等法院民事判決                              九十一年度上字第七七三號
    上  訴  人  業盛科技股份有限公司
    法定代理人  顏子祥
    訴訟代理人  詹慶堂律師
    被  上訴人  所羅門股份有限公司
    法定代理人  陳健三
    訴訟代理人  李曉青
右當事人間損害賠償事件，上訴人對於中華民國九十一年八月十三日臺灣板橋地方法
院九十一年度訴字第九九○號第一審判決提起上訴，本院判決如左：
    主      文
上訴駁回。
第二審訴訟費用由上訴人負擔。
    事      實
甲、上訴人方面：
壹、聲明：
一、原判決廢棄。
二、被上訴人在第一審之訴及假執行之聲請均駁回。
貳、陳述：除與原判決記載相同部分，予以引用外，並補稱略以：
一、本件上訴人開立國內信用狀之前，須被上訴人出具「預估發票」憑以填寫「付款
    申請單」之協力行為，惟被上訴人始終不能舉證證明其業已出具「預估發票」，
    經上訴人收受，足見被上訴人並未為協力行為，上訴人自不負遲延責任。
二、被上訴人明知訴外人辜瑞聲，並非上訴人公司之經理人，無當然代理上訴人公司
    之權限，故對於上訴人不發生效力。
三、依民法第五百五十七條之反面解釋，經理權之限制，於依民法第五百五十三條第
    三項規定，將經理權限於管理商號事務之一部時，非不得以之對抗善意第三人。
    訴外人江文錦僅係上訴人公司之副總經理，並不準用公司法第八條有關公司負責
    人之規定。
乙、被上訴人方面：
壹、聲明：如主文所示。
貳、陳述：除與原判決記載相同部分，予以引用外，並補稱略以：
一、開立國內信用狀，只須由付款人向開立狀銀行填寫開狀申請書，並提出交易文件
    或單據，例如預估發票或訂購單等資料即可，絕非如上訴人所言須被上訴人出具
    統一發票憑以填寫付款申請書；且被上訴人早已以傳真及電子郵件附加檔案之方
    式，將本件買賣之預估發票送交上訴人，上訴人已得以申請開立國內信用狀。
二、證人辜瑞聲為上訴人公司之採購人員，並代表上訴人公司與被上訴人公司洽商本
    件買賣契約，其行為已足使被上訴人信上訴人公司就本件採購事宜有授與該證人
    代理權。
    理      由
一、本件被上訴人起訴主張：上訴人於民國（下同）八十九年十二月三十日，簽發訂
    購單向被上訴人訂購液晶顯示器模組產品一批，數量共計二萬個，單價為美金五
    ˙七八元，合計總價為美金十一萬五千六百元，上訴人並於九十年一月十二日出
    具同意書，同意付款條件為出貨前七天開立國內信用狀，及保證除產品品質不良
    外，不拒收或短收貨物，否則願負賠償責任，兩造並於同年六月十三日召開「出
    貨協調會議」達成協議，約定同年七月底前由被上訴人出貨七千個，同年九月底
    前出貨一萬三千個，如仍無法順利出貨，則於同年十一月底前由被上訴人清算本
    件買賣契約之成品、半成品及材料之費用後由上訴人負擔，詎上訴人均不依約履
    行，被上訴人乃於九十一年一月十一日以郵局存證信函催告上訴人應於七日內會
    同辦理本件買賣契約之成品、半成品及材料之庫存清點與確認手續，惟上訴人仍
    拒不會同清點與確認，為此，依兩造間之上開協議及依民法第二百五十四條之規
    定，請求債務不履行之損害賠償責任等情，求為命上訴人給付被上訴人美金八萬
    一千八百三十六元及新臺幣八十九萬二千一百五十九元之判決。
    上訴人則以：被上訴人未先行出具「預估發票」，致上訴人不能向銀行申請開立
    信用狀，依民法第二百三十條之規定，上訴人不負遲延責任；又兩造間之「出貨
    協調會議」，上訴人公司方面，雖係由採購人員辜瑞聲及副總經理江文錦參加，
    惟該二人並非有權代理上訴人公司之人，故「出貨協調會議」紀錄之協議，不能
    拘束上訴人；又本件全係因被上訴人遲延交貨，致上訴人遭德國.COMMOUSE 公司
    訴人之給付云云，資為抗辯。
二、經查被上訴人主張之前揭事實，業據其提出訂購單、同意書、「出貨協調會議」
    紀錄、郵局存證信函及庫存清單為證（見原審卷第一一至二一、二三頁，本院卷
    第一四八至一五二頁），且上訴人對於上開訂購單、「出貨協調會議」紀錄及郵
    局存證信函之真正不爭執，並自認上開同意書為真正（見本院卷第六八頁），自
    堪信為真實。
三、上訴人雖抗辯，被上訴人未先行出具「預估發票」，致上訴人未能向銀行申請開
    立信用狀云云，惟查向銀行申請開立信用狀所須提出者為交易單據或文件，例如
    「預估發票」或訂購單，有被上訴人所提出之中央信託局信用狀開發業務簡介、
    及土地銀行開發信用狀申辦須知（見本院卷第三九、四○頁）可憑，足見「預估
    發票」，並非向銀行申請開立信用狀之唯一必要文件，尚可以其他交易單據或文
    件代替，況上訴人若有要求被上訴人出具「預估發票」之必要，而被上訴人竟未
    予出具，上訴人自應催告被上訴人出具，惟上訴人始終不能舉證證明伊曾催告被
    上訴人出具「預估發票」，所辯伊因被上訴人未出具「預估發票」，致伊未能向
    銀行申請開立信用狀，始未要求被上訴人出貨云云，顯與常情有違，殊不足取。
四、上訴人雖另抗辯，兩造間「出貨協調會議」之協議，上訴人公司方面雖係由採購
    人員辜瑞聲及副總經理江文錦參加，惟該二人並非有權代理上訴人公司之人，上
    訴人公司不受該協議結果之拘束云云；但查訴外人辜瑞聲乃上訴人公司本件貨品
    之採購人員，已據其到場證述屬實（見本院卷第六五頁），依其職務已足使被上
    訴人信上訴人公司有授與訴外人辜瑞聲處理本件採購事宜之代理權，再徵諸經訴
    外人辜瑞聲蓋用上訴人公司及法定代理人印章所出具之同意書（見原審卷第一二
    頁），亦經上訴人公司自認為真正（見本院卷第六八頁），則於上訴人公司於九
    十年六月十三日所召開之上開「出貨協調會議」（該協調會議乃被上訴人公司協
    理潘乎前往上訴人公司，在上訴人公司召開─見本院卷第六六頁證人辜瑞聲所為
    之證言、本院卷第七六頁證人江文錦所為之證言及第七八頁證人潘乎所為之證言
    ），既係由訴外人辜瑞聲出席該會議並代為協議，且證人辜瑞聲更證稱，係伊老
    闆委由伊及訴外人江文錦到場（見本院卷第六六頁），堪認上訴人公司有授與訴
    外人辜瑞聲代理權；另訴外人江文錦乃上訴人公司之副總經理，亦到場證稱，係
    由伊公司董事長顏子祥委由伊到場（見本院卷第七六頁），堪認係上訴人公司亦
    有授與訴外人江文錦代理權。是訴外人辜瑞聲、江文錦代理上訴人公司與被上訴
    人公司之代理人潘乎在「出貨協調會議」所達成之協議，依民法第一百零三條規
    定，直接對上訴人發生效力，上訴人自應受該協議結果之拘束。雖證人辜瑞聲、
    江文錦證稱該協議結果，尚須再呈交上訴人公司之負責人決定云云（見本院卷第
    六六、七七頁），惟經核該會議記錄，並無須再呈交上訴人公司之負責人決定之
    記載（見原審卷第一三頁），縱上訴人公司於授與訴外人辜瑞聲、江文錦代理權
    時，對於彼二人有該項限制，惟依民法第一百零七條前段規定，尚不得以之對抗
    善意之被上訴人。
五、上訴人雖又抗辯，被上訴人遲延交貨，致上訴人遭德國公司取消訂單，上訴人自
    得拒絕被上訴人之給付云云，而證人辜瑞聲、江文錦亦到場為附和其詞之證言（
    見本院卷第六五、七六頁），惟依兩造之前開協議，應係在解決上訴人遲延出貨
    問題，而非在解決被上訴人遲延交貨問題，且上訴人果能如期出貨，乃被上訴人
    所冀求之事，被上訴人應無遲延交貨之理。況上訴人復始終不能舉證證明有催告
    被上訴人交貨之事實。雖上訴人曾提出訴外人辜瑞聲於九十年一月十二日發送給
    被上訴人公司之傳真，表示被上訴人公司應於（九十年）二月六日前交貨，否則
    上訴人之客戶會取消訂單（見本院卷第八一、一○二頁），但係發生在前開協調
    會議召開之九十年六月十三日以前，顯難據為證明曾因此而致上訴人遭德國公司
    取消訂單，足見證人辜瑞聲、江文錦所為之證言及上訴人所為之此部分抗辯，全
    不足取。
六、上訴人既應受前開「出貨協調會議」所作成協議之拘束，依該協議約定九十年七
    月底前由被上訴人出貨七千個，同年九月底前出貨一萬三千個，如仍無法順利出
    貨，則於同年十一月底前由被上訴人清算本件買賣契約之成品、半成品及材料之
    費用後由上訴人負擔（見原審卷第一三頁），惟上訴人並未依該協議約定，要求
    被上訴人出貨，已如前述，被上訴人乃自行清點後，於九十一年一月十一日檢附
    清點結果之庫存清單，以郵局存證信函通知上訴人會同辦理清點與確認手續，上
    訴人已於同年月二十一日收受該郵局存證信函，有該郵局存證信函及掛號郵件收
    件回執可憑（見原審卷第一八至二一頁、本院卷第一四八至一五二頁），上訴人
    並未為任何爭執，僅於同年月二十四日以傳真向被上訴人表示希望和解之意，有
    該傳真可憑（見原審卷第二二頁），足證被上訴人所主張之上開庫存數量及金額
    ，應屬真實。
七、從而，被上訴人依據兩造間「出貨協調會議」所作協議之約定，請求上訴人給付
    成品及半成品之價金合計美金八萬一千八百三十六元，及材料費用新臺幣八十九
    萬二千一百五十九元，自屬應予准許。又被上訴人主張上開成品、半成品及材料
    現仍存放在被上訴人公司倉庫內（見本院卷第一七二頁），為上訴人所不爭執，
    被上訴人主張隨時可將之全數交付上訴人，故未扣除上開物品之殘餘價值，應屬
    有據。附此說明。原審所為上訴人敗訴之判決，並無不合。上訴論旨仍執前詞指
    摘原判決不當，求予廢棄改判，為無理由。
八、至兩造其餘之攻擊或防禦方法及未經援用之證據，經本院斟酌後，認為均不足以
    影響本判決之結果，自無逐一詳予論駁之必要。併此敘明。
九、據上論結，本件上訴為無理由，依民事訴訟法第四百四十九條第一項、第七十八
    條，判決如主文。
中      華      民      國    九十二    年      六      月      三      日
                                民事第十三庭
                                    審判長法  官  林  鄉  誠
                                          法  官  王  聖  惠
                                          法  官  鄭  威  莉
右正本係照原本作成。
如不服本判決，應於收受送達後二十日內向本院提出上訴書狀，其未表明上訴理由者
，應於提出上訴後二十日內向本院補提理由書狀（均須按他造當事人之人數附繕本）
上訴時應提出委任律師或具有律師資格之人之委任狀；委任有律師資格者，另應附具
律師資格證書及釋明委任人與受任人有民事訴訟法第四百六十六條之一第一項但書或
第二項（詳附註）所定關係之釋明文書影本。
中      華      民      國    九十二    年      六      月      九      日
                                          書記官  吳  瑞  英
附註：
民事訴訟法第四百六十六條之一（第一項、第二項）：
對於第二審判決上訴，上訴人應委任律師為訴訟代理人。但上訴人或其他法定代理人
具有律師資格者，不在此限。
上訴人之配偶、三親等內之血親、二親等內之姻親，或上訴人為法人、中央或地方機
關時，其所屬專任人員具有律師資格並經法院認為適當者，亦得為第三審訴訟代理人
。


司法院資訊處製作；財團法人民間司法改革基金會備份。
